【裁判字號】    89,訴,400
【裁判日期】    891107
【裁判案由】    拆遷補償
【裁判全文】
臺北高等行政法院裁定                              八十九年度訴字第四○○號
                              .
    原      告    甲○○○
    訴訟代理人    張文寬律師
    被      告    台北市政府教育局
    代表人(局長)  乙○○
    訴訟代理人    翁月照
右當事人間因拆遷補償事件，原告不服台北市政府中華民國八十九年六月二十九日府
訴字第八九○一五八九一○一號訴願決定，提起行政訴訟，本院裁定如左：
    主  文
原告之訴駁回。
訴訟費用由原告負擔。
    理  由
一、按「人民對於中央或地方機關之行政處分，認為違法或不當，致損害其權利或利
    益者，得依法提起訴願、再訴願。」、「本法所稱行政處分，謂中央或地方機關
    基於職權，就特定之具體事件所為發生公法上效果之單方行政行為。」行為時訴
    願法第一條前段及第二條第一項定有明文。又「提起訴願，係對官署之行政處分
    ，請求救濟之程序，必以有行政處分之存在為其前提，而所謂行政處分，係指官
    署本於行政職權，就特定事件，對人民所為足以發生法律上具體效果之處分而言
    ，若非屬行政處分，自不得對之，依行政訟爭程序，請求救濟。」「官署所為單
    純的事實敘述或理由說明，並非對人民之請求有所准駁，既不因該項敘述或說明
    而生法律上之效果，非訴願法之行政處分，人民對之提起訴願，自非法之所許。
    」行政法院（現已改制為最高行政法院）五十三年判字第二三○號及六十二年裁
    字第四十一號亦分別著有判例。本件原告原設籍於台北市○○○路七十三之六十
    六號（即林森南路七十三號）違章建築房屋，屬台北市青少年育樂中心工程用地
    範圍，需要拆除，原告一再向有關機關申請核發違章建築拆遷補助費及自動拆除
    獎勵金，未獲准許，原告不服，於民國（下同）八十八年十二月間又提出申請，
    經被告以八十九年一月七日北市教八字第八八二八四八三一○○號函復略以：有
    關本案地上物拆遷補償，合法建物係由本府工務局負責查估、丈量、核算補償費
    ，違章建築物部分權責由台北市政府工務局建築管理處負責，既經台北市政府工
    務局建築管理處確認並未核列地上物拆遷補助費及獎勵金等費用，有關台端所指
    非屬事實，所請歉難同意等語。經查上函，係被告就原告申請核發違章建築拆遷
    補助費及自動拆除獎勵金，函復係由台北市政府工務局建築管理處負責，該處確
    認未核列拆遷補助費及獎勵金等情，係單純事實敘述，自非行政處分，台北市政
    府訴願決定，以上函非屬行政處分，不得對之提起訴願，以資救濟，從程序駁回
    ，自無不合，原告就此部分，仍執陳詞，提起行政訴訟，顯非合法，應予駁回。
二、又人民與中央或地方機關間，因公法上原因所發生財產上給付之爭執，其給付訴
    訟之裁判，係以行政處分應否撤銷為據者，於提起撤銷訴訟時，得併為請求，行
    政訴訟法第八條第一、二項固定有明文。惟此應以其提起之撤銷訴訟合法為前提
    ，始得一併請求。本件原告所提起之撤銷訴訟，如上所述，既不合法，則其對被
    告一併請求給付拆遷處理費及自動拆除獎勵金合計新台幣九九七、七○九元，亦
    屬不合，應併駁回。
三、依行政訴訟法第一百零七條第一項第十款、第一百零四條，民事訴訟法第九十五
    條、第七十八條，裁定如主文。
中    華    民    國     八十九      年     十一     月       七        日
                             臺北高等行政法院第 二 庭
                                         審 判 長 法  官  王立杰
                                                  法  官  陳雅香
                                                  法  官  黃本仁
右為正本係照原本作成。
如不服本裁定，應於送達後十日內向本院提出抗告狀（須按他造人數附繕本）。
中    華    民    國     八十九      年     十一     月       七      日
                                                  書記官  謝廉縈


司法院資訊處製作；財團法人民間司法改革基金會備份。
